臺灣基隆地方法院刑事判決　　　　　　　96年度交易字第87號
公　訴　人　臺灣基隆方法院檢察署檢察官
被　　　告　丁○○
　　　　　　　　　　（另案於臺灣基隆監獄執行中）
上列被告因過失傷害案件，經檢察官提起公訴（96年度偵緝字第
472號），本院判決如下：
    主  文
丁○○因過失傷害人，處有期徒刑伍月，如易科罰金以銀元參佰
元即新台幣玖佰元折算壹日，減為有期徒刑貳月又壹拾伍日，如
易科罰金以銀元參佰元即新台幣玖佰元折算壹日。
    事  實
一、丁○○於民國95年4月3日23時10分許，駕駛向友人陳麗華商
    借車牌號碼U2─9136號自小客車，沿宜蘭縣羅東鎮○○路由
    羅東往宜蘭方向行駛。丁○○明知駕駛車輛行駛於道路上，
    應注意車前狀況，並按照交通標誌、標線與號誌之指示，依
    遵行方向行駛，而當時天候及路況正常，並無不能注意之情
    事，因疏於注意車前狀況復不諳附近道路動線，應注意、能
    注意卻疏於注意，竟逆向駛入光榮陸橋單行道，適時戊○○
    駕駛車牌號碼0619-KM 號自小客車依遵行方向由光榮陸橋往
    宜蘭市方向行駛，因丁○○逆向行駛而無法閃避，丁○○駕
    駛之自小客車之左前方遂撞擊戊○○駕駛自小客車之左前方
    ，該撞擊並造成駕駛人戊○○膝部挫傷；車牌號碼0619-KM
    號自小客車上乘客庚○○肩部、膝部、小腿挫傷及牙齒2 顆
    斷裂；己○○腦震盪及膝部挫傷；甲○○腦震盪；乙○○左
    膝挫傷；江夙徽左膝挫傷之傷害。丁○○亦因車禍受傷經救
    護車送往醫院急診，事後逕行離去不知去向。警方依肇事車
    輛車牌號碼約詢車主陳麗華，得知係丁○○駕車肇事。
二、案經戊○○、庚○○、己○○、甲○○、乙○○及江夙徽訴
    由宜蘭市警察局羅東分局報由臺灣宜蘭地方法院檢察署檢察
    官呈請臺灣高等法院檢察署檢察長令轉臺灣基隆方法院檢察
    署檢察官偵查起訴。
    理  由
一、訊據被告丁○○迭於偵查、本院審理時對於在上開時間、地
    點因過失駕駛行為致告訴人戊○○等傷害之犯行均坦承不諱
    ，核與告訴人戊○○、庚○○、己○○、甲○○、乙○○及
    江夙徽於警詢時指訴車禍受傷之經過相符，且證人陳麗華即
    車牌號碼U2-9136 號自小客車車主於警詢時亦證稱將其自小
    客車借予丁○○駕駛之事實，並有財團法人羅許基金會羅東
    博愛醫院出具戊○○、庚○○、己○○、甲○○、乙○○及
    江夙徽之診斷證明書在卷可稽，足認被告之自白與事實相符
    。又按汽車駕駛人駕駛車輛行駛於道路上，應注意車前狀況
    ，並按照交通標誌、標線與號誌之指示，依遵行方向行駛，
    而被告駕駛汽車，依當時天候晴、夜間有照明、路面乾燥無
    缺陷、視距良好無障礙物，此有宜蘭縣警察局道路交通事故
    調查筆錄、宜蘭縣警察局羅東分局道路交通事故現場圖、道
    路交通事故調查報告表(一)(二)、肇事現場照片12張附卷可佐，
    即客觀上並無不能注意之情形，然被告因疏於注意車前狀況
    復不諳附近道路動線，應注意、能注意卻疏於注意，竟逆向
    駛入光榮陸橋單行道，適時告訴人戊○○駕駛車牌號碼0619
    -KM 號自小客車依遵行方向行駛，兩車無法閃避發生撞擊，
    致告訴人等受有事實欄所載之傷害，堪認被告上揭駕駛行為
    ，確有過失甚明，此部分並有臺灣省基宜區行車事故鑑定委
    員會95 年7月17日基宜鑑字第0955002034號函暨函附之基宜
    鑑字第950303號鑑定意見書在卷可參。另告訴人等之傷害結
    果與被告之駕駛行為間，確有相當因果關係，事證明確，被
    告犯行應堪認定。
二、科刑：
  (一)查被告行為後，其行為時之刑法 (下稱舊法)，業已於94年2
    月2 日修正公布，並於95年7月1日施行 (下稱新法) ，依新
    法第2條第1項規定「行為後法律有變更者，適用行為時之法
    律。但行為後之法律有利於行為人者，適用最有利於行為人
    之法律」。此條規定係規範行為後法律變更所生新舊法律比
    較適用之準據法，本身尚無新舊法比較之問題，於新法施行
    後，應一律適用新法第2條第1項之規定，為「從舊從輕」之
    比較，先予敘明（最高法院95年度第八次刑事庭會議決議一
    (一)參照）。經查：
  1.被告行為後關於罰金之最低數額業經修正，且刑法施行法亦
    於95年6 月14日修正，增訂第1條之1規定「中華民國九十四
    年一月七日刑法修正施行後，刑法分則編所定罰金之貨幣單
    位為新台幣。九十四年一月七日刑法修正時，刑法分則編未
    修正之條文定有罰金者，自九十四年一月七日刑法修正施行
    後，就其所定數額提高為三十倍，但七十二年六月二十六日
    至九十四年一月七日新增或修正之條文，就其所定數額提高
    為三倍。」惟因原本刑法條文罰金之單位為銀元，與新台幣
    之折算比例為3 比1，復因罰金罰鍰提高標準條例第1條之適
    用，罰金數額業已提高10倍，因而實際上所得科處罰金之總
    數，固未提高，惟因刑法第33條第5 款罰金之最低數額經修
    正後，罰金最低額業由銀元1元以上，修正為新台幣1,000元
    以上，以百元計算之。故刑法分則條文中有罰金刑者，其罰
    金之最低額業經修正為新台幣1,000 元以上，比較新舊法之
    結果，適用舊法之規定對被告並無不利，本案被告所犯之刑
    法第284條第1項過失傷害罪雖未修正，然其法定刑中有罰金
    刑，故應依新法第2條第1項規定，適用被告行為時之刑法第
    284條第1項規定論處。
  2.刑法關於想像競合犯之規定並未修正，應無新舊法比較之問
    題，附此說明。
  3.被告曾因毒品危害防制條例案件，經本院以92年度瑞簡字第
    85號判處有期徒刑5月，於93年3月4日易科罰金執行完畢，
    被告行為後刑法關於累犯之規定業經修正，被告行為時之舊
    法第47條規定：「受有期徒刑之執行完畢，或受無期徒刑或
    有期徒刑一部之執行而赦免後，五年以內再犯有期徒刑以上
    之罪者，為累犯，加重本刑至二分之一。」，而新法第47條
    則規定：「受徒刑之執行完畢，或一部之執行而赦免後，五
    年以內故意再犯有期徒刑以上之罪者，為累犯，加重本刑至
    二分之一。第98條第2項關於因強制工作而免其刑之執行者
    ，於受強制工作處分之執行完畢或一部之執行而免除後，五
    年以內故意再犯有期徒刑以上之罪者，以累犯論。」，換言
    之修正後之新法累犯規定係以「故意犯」為前提，故依舊法
    之規定不論被告是否為故意犯，均成立累犯，而依新法之規
    定則以故意再犯始構成累犯，比較新舊法之結果，本件被告
    係過失傷害之過失犯，應適用新法之規定，不成立累犯，對
    被告較為有利。
  4.被告行為後刑法關於易科罰金之規定亦經修正，被告行為時
    之舊法第41條第1 項前段規定：「犯最重本刑為五年以下有
    期徒刑以下之刑之罪，而受六個月以下有期徒刑或拘役之宣
    告，因身體、教育、職業、家庭之關係或其他正當事由，執
    行顯有困難者，得以一元以上三元以下折算一日，易科罰金
    。」及被告行為時之易科罰金折算標準，修正前罰金罰鍰提
    高標準條例第2 條前段（現已刪除）規定，就其原定數額提
    高為100倍折算1日，則本件被告行為時之易科罰金折算標準
    ，應以銀元300元折算1日，經折算為新臺幣後，應以新臺幣
    900元折算為1日。而新法第41 條第1項前段則規定：「犯最
    重本刑為五年以下有期徒刑以下之刑之罪，而受六個月以下
    有期徒刑或拘役之宣告者，得以新臺幣一千元、二千元或三
    千元折算一日，易科罰金。」比較新舊法易科罰金折算標準
    之規定，適用舊法第41條第1 項前段及修正前罰金罰鍰提高
    標準條例第2 條規定，對被告較為有利，故依此規定定被告
    易科罰金之折算標準。
  (二)核被告所為係犯刑法第284條第1項過失傷害罪。被告一過失
    駕駛行為造成多人受傷，係一行為觸犯數罪名之想像競合犯
    ，依刑法第55條前段之規定論以一過失傷害罪。爰審酌被告
    逆向行駛無法閃避而撞及告訴人等之過失程度，告訴人戊○○、庚○○、己○○、甲○○、乙○○、江夙徽等人所受傷
    勢，被告本人迄今未與告訴人進行和解，暨其犯後態度等一
    切情狀，量處如主文所示之刑，併依舊法第41條第1 項前段
    及修正前罰金罰鍰提高標準條例第2 條規定諭知易科罰金之
    折算標準。
  (三)再本件被告之犯罪時間是在96年4月24 日以前，所犯刑法第
    284條第1項前段之過失傷害，並非經宣告逾1年6月之有期徒
    刑，是依該條例第2條第1項第3款、第7 條、第9條之減刑規
    定，應減其宣告刑2分之1為有期徒刑2.5 月，並諭知易科罰
    金之折算標準。
據上論斷，應依刑事訴訟法第284條之1、第299條第1項前段，刑
法第2條第1項、第284條第1項前段、第55條前段，修正前刑法第
41條笫1項前段，罰金罰鍰提高標準條例第1條前段、修正前罰金
罰鍰提高標準條例第2 條，現行法規所定貨幣單位折算新台幣條
例第2條，中華民國96年罪犯減刑條例第2條第1項第3款、第7 條
、第9條，判決如主文。
本案經檢察官丙○○到庭執行職務。
中　　華　　民　　國　　96　　年　　10　　月　　23　　日
                    交通法庭法  官    何怡穎
以上正本證明與原本無異。
對於本件判決如有不服，應於收受送達後10日內，向本院提出上
訴書狀，上訴於臺灣高等法院，並按他造當事人之人數附具繕本
。
中　　華　　民　　國　　96　　年　　10　　月　　23　　日
                            書記官    鄭梅君
附錄本案論罪科刑法條：
刑法第284條第1項
因過失傷害人者，處6月以下有期徒刑、拘役或5百元以下罰金，
致重傷者，處1年以下有期徒刑、拘役或5百元以下罰金。
